臺灣高等法院臺南分院民事判決　93年度訴字第27號
原　　　告　乙　○
　　　　　　丙○○
共　　　同
訴訟代理人　許永明　律師
被　　　告　丁○○
訴訟代理人　謝依良　律師
複　代理人　丁士哲　律師
上列當事人間因侵權行為請求損害賠償事件，原告提起刑事附帶
民事訴訟，經本院刑事庭裁定（93年度附民字第87號）移送前來
，本院於民國（下同）94年5月17日言詞辯論終結，判決如下：
    主  文
被告應給付原告乙○新臺幣貳拾貳萬陸仟肆佰參拾伍元，及自民
國九十三年七月一日起，至清償日止，按週年利率百分之五計算
之利息。
被告應給付原告丙○○新臺幣萬零伍佰拾捌元，及自民國九十
三年七月一日起，至清償日止，按週年利率百分之五計算之利息
。
原告其餘之訴駁回。
訴訟費用由被告負擔十分之一，餘由原告乙○負擔十分之七、原
告丙○○負擔十分之二。
原告假執行之聲請駁回。
    事  實
甲、原告方面：
一、聲明：（一）被告應給付原告乙○新台幣（下同）1,666,74
    6元及自起訴狀繕本送達翌日即93年7月1日起，按年利率5%
    計算之利息。（二）被告應給付原告丙○○507,539元，及
    自起訴狀繕本送達翌日即93年7月1日起按年利率5%計算之利
    息。（三）原告願供擔保，請准宣告假執行。（四）訴訟費
    用由被告負擔。
二、陳述：
（一）被告丁○○與原告丙○○於91年7月29日上午在臺南縣安
      定鄉調解委員會調解祖產糾紛不成，被告丁○○於當天中
      午返回臺南縣安定鄉新吉村105號住處後，竟協同訴外人
      郤丁在、郤黃英、吳振昌、林全恭等五人一同至原告乙
      ○家屋外叫丙○○出來質問，因丙○○拒絕出門，丁○○
      竟進入屋內，以強暴手段將丙○○拖出屋外，妨害丙○○
      行動自由之前，並持鐵器毆打丙○○致頭部外傷，右前胸
      挫傷與左前臂擦傷，丙○○母親乙○見狀上前攔阻，丁○
      ○又另行起意，從乙○後面抱住腋下摔出去，致乙○左側
      橈骨骨折與腰椎壓迫性骨折，由於上述之傷害，導致無法
      自行活動，須靠輪椅輔助始能行動並產生尿失禁後遺症至
      今仍無法復原。
（二）關於原告乙○腰椎第4、5節關節脫落致無法行動無法工作
      之事實，此有目前繼續治療之醫師羅際衛所出具之診斷證
      明書，而造成原告乙○脊椎骨脫症之原因係被告丁○○傷
      害所致，醫師陳伯毅非該脊椎骨脫症之治療醫師，其對該
      症所出具之意見書無參考價值。
（三）被告丁○○係冠捷電腦洗衣坊（統一編號：000000000）
      之負責人，營業地點為臺南市○○區○○路一段757巷28
      號1樓，即丁○○之住宅，而被告丁○○卻向鈞院謊稱其
      在洗衣店幫人燙衣服，由此顯見其陳述之內容均不實在。
（四）原告本於侵權行為之法律關係，請求項目如下：
　　1.乙○部分：
　　　(1)醫藥費用：41,706元
      (2)看護費用：54,800元
      (3)喪失勞動能力：原告乙○未受被告丁○○重創前身體硬
        朗仍能從事農田工作，惟自91年7月29日因丁○○從後
        面抱住腋下摔出去，從半空中摔下至乙○左側橈骨骨折
        與腰椎壓迫性骨折，產生尿失禁及喪失行動能力等後遺
        症至今仍無法回復工作，原告以每月最低工資15,840元
        計算請求3年之工作之損失，共570,240元（15840×36
        ＝570240）
      (4)精神慰撫金：被告丁○○係原告乙○之姪兒，竟以下犯
        上將原告自半空摔下，至原告至今仍無法復原，又產生
        尿失禁及喪失行動能力、左手臂痠痛等後遺症，精神甚
        感痛苦，原告爰請求100萬元作為長期精神慰撫金。
    2.丙○○部分：
      (1)醫藥費用：6,461元
      (2)精神慰撫金：被告丁○○近原告丙○○之堂弟，被告丁
        ○○罔顧親情，竟以強暴手段將原告拖出屋外，妨害原
        告行動自由之權利，並持鐵器毆打丙○○額頭等部位置
        丙○○頭部外傷，右前胸挫傷與左前臂擦傷，原告丙○
        ○因被告丁○○之暴行，致額頭神經受傷、驚嚇過度常
        睡至半夜驚醒，抽痛不已，無法入眠，須靠藥物始能入
        眠，精神甚感痛苦，爰請求50萬元作為長期慰藉金。
三、證據：除引用刑事訴訟程序證據方法外，並補提原告丙○○
    、乙○之醫藥費附表共二件、丙○○醫藥費收據共十五紙、
    乙○醫藥費收據共四十六紙、丙○○之奇美醫學中心診斷證
    明書一紙、乙○之奇美醫學中心診斷證明書五紙、工作年資
    證明一紙、看護費用證明書二紙、慈惠中心病患服務員預繳
    費用單一紙為證，另聲請傳訊羅際衛、陳伯毅；並請向財團
    法人奇美醫院函查原告乙○手及脊椎部分之醫藥費除了91年
    7月29日至91年7月31日醫療費用為2,199元，92年3月30日至
    92年4月1日醫療費用為5,071元，94年2月25日至94年3月9日
    醫療費用為18,696元之三次住院費用之外其醫療期間門診之
    醫療費用共支出多少金額及伊手術後之回復情形。
乙、被告方面：
一、聲明：（一）原告之訴及假執行聲請均駁回。（二）訴訟費
    用由原告負擔。（三）如受不利之判決，請准供擔保免為假
    執行。
二、陳述：
（一）案發當日，被告與原告丙○○在鄉公所調解土地糾紛未成
      ，因丙○○放話說，要持槍射殺被告，於是被告與丙○○
      發生推擠，是丙○○自己推倒他母親乙○，事情非被告引
      起。被告可以賠償醫藥費用，至看護費及慰撫金費用太高
      ，另乙○已八十幾歲了，已無勞動能力。
（二）原告乙○部分：
    1.醫療費用部份：依原告乙○所提出之醫療費用收據及其附
      表，其中：
      (1)附表編號4、42、43之100元係屬證明書費，非醫療必要
        費用，應予剔除。
      (2)附表編號31之醫藥費用應為250元，並非原告所主張之
        350元。
      (3)編號35之醫藥費用應為210元，並非原告所主張之250元
        。
      (4)附表編號47至83之醫藥費用，原告乙○並未提出收據，
        被告否認之。
      (5)原告乙○所受之傷害為「左側橈骨骨折與腰椎壓迫性骨
        折」，所就診之科別應為「骨科」，參諸臺灣臺南地方
        法院92年度易字第587號刑事卷第107頁至124頁之門診
        病歷表，原告乙○就診之科別，除骨科外，尚有精神外
        科（就診「退化性脊椎炎」）、心臟血管科（就診「良
        性本態性高血壓」）、家庭醫學科（就診「急性胃炎」
        ）、胃腸科（就診「慢性消化性潰瘍併出血」）、泌尿
        外科（就診「膀胱炎」），原告乙○至神經外科、心臟
        血管科、家庭醫學科、腸胃科、泌尿外科等所就診之疾
        病顯與本件傷害無關，故附表編號8、9、13至20、24、
        27至35、38、39、41所示之醫療費用，原告乙○不能請
        求。
      (6)依財團法人奇美醫院（下簡稱奇美醫院）93年10月22日
        （93）奇醫字第5408號函索檢送之病情摘要：「患者（
        即原告乙○）於91年7月29日至91年7月31日住院治療左
        側橈尺骨遠端骨折，同時發現有腰椎之陳舊性壓迫骨折
        ，此次受傷可能會引發較明顯之腰痛，此腰痛可能長期
        存在，會造成生活上之困擾，但可能不至於完全或嚴重
        影響其自理生活之能力。」等語，可知原告乙○之「腰
        椎壓迫性骨折」係屬「陳舊性」疾病，與本件之推擠跌
        倒並無關聯性，且原告乙○亦未因「腰椎壓迫性骨折」
        而完全無法自理。
      (7)另依奇美醫院93年11月22日（93）奇醫字第5887號函所
        檢送之病情摘要：「……病人（即原告乙○）原來為
        最嚴重的骨質疏鬆症，腰椎骨折和其左橈骨骨折受傷之
        推擠跌倒關聯性無法確定。脊椎骨折癒後不良，容易
        駝背，行走困難，影響生活品質。」等語，對照上開函
        文，可知原告乙○之「腰椎壓迫性骨折」應屬「陳舊性
        」疾病無疑，且僅於癒後不良時，方會影響生活品質，
        但不至於影響自理生活之能力。
      (8)又原告乙○雖於91年7月29日受有左側橈骨骨折與腰椎
        壓迫性骨折等傷害，然其二天後即同年月31日隨即出院
        ，則奇美醫院94年3月23日（94）奇醫字第1322號函所
        載之「92年3月30日至92年4月1日之醫療費用5071元」
        ，顯與本件之推擠跌倒無關聯性，自不應計入；又其內
        容所載之「91年7月29日至91年7月31日之醫療費用2199
        元」部分，原告於93年9月9日書狀之附件二中業已計入
        ，亦不應再重複計算。
      (9)末者依奇美醫院94年4月20日（94）奇醫字第1776號函
        所檢送之二紙病情摘要，分別記載：「91年7月29日左
        橈骨遠端骨折，術後生活需人照顧約二個月。此傷害與
        94年3月1日脊椎手術並無相關性。」、「脊椎手術與91
        年間之傷害無法確定……」等語，可知原告乙○之94年
        間脊椎手術與本件之推擠跌倒並無關聯性，故94年2月
        25日至同年3月9日之醫療費用18,696元，自不應計入；
        另其所檢送之醫療費用，大多與原告93年9月9日書狀附
        件二之收據重複，原告自應再行整理統計，且如上所述
        ，原告乙○於91年7月31日隨即出院，則原告乙○92年
        至94年間之診療費用，應與本件之推擠跌倒並無關聯性
        ，亦不應計入。
    2.看護費用部份：
      (1)對於奇美醫院94年4月20日（94）奇醫字第1776號函所
        檢送之病情摘要記載：「91年7月20日左橈骨遠端骨折
        ，術後生活需人照顧約二個月……」等語，被告不爭執
        。
      (2)雖原告93年9月9日書狀之附件關於「林王美枝」所出具
        證明書之真正性，被告否認之，惟訴訟經濟起見，就原
        告乙○每個月支付林王美枝15,240元（381000÷25=152
        40）（依林王美枝出具之收據記載計算25個月共381,00
        0元），於需人看護二個月範圍內，被告不爭執之。亦
        即就看護費用部份，被告願給付原告乙○30,480元（15
        240×2＝30480）。
    3.喪失勞動能力部分：原告乙○係9年10月1日出生，業逾80
      歲高齡，已無工作能力，自不得請求喪失勞動能力部分之
      損失。
    4.慰撫金部分：原告乙○雖於91年7月29日受有左側橈骨骨
      折與腰椎壓迫性骨折等傷害，然其二天後即同年月31日隨
      即出院，原告乙○之傷勢應不嚴重，其請求100萬元之慰
      撫金，顯然過高。至於原告乙○主張本件傷害致其產生尿
      失禁之症狀，被告否認之，該參諸上揭門診病歷表，原告
      乙○之尿失禁應係導因於膀胱炎。
（三）原告丙○○部分：
    1.醫療費用部份：依原告丙○○所提出之醫藥費用收據及其
      附表，其中：
      (1)附表編號10之310元，其中包括100元之證明書費，並非
        醫療必須費用，應予剔除。
      (2)附表編號13之醫療費用應為210元，並非原告所主張之
        230元。
      (3)參酌臺灣臺南地方法院92年度易字第587號刑事卷第133
        頁之門診病歷表，原告丙○○因本次傷害，除於91年7
        月29日受傷當天就診外，僅分別於同年8月1日及8月2日
        回診，故附表2至15之醫療費用顯與本次傷害無關，被
        告否認之。
    2.慰撫金部分：
      (1)請審酌被告所以侵入丙○○住宅，強行拉出丙○○，並
        加以毆打，乃緣於丙○○前因擅將原登記在被告郤丁在
        名下土地，逕以「贈與」為原因，虛偽移轉登記給丙○
        ○妻子郤林郁雅，案發當日，被告與丙○○在鄉公所調
        解土地糾紛未成，因丙○○放話要持槍射殺被告，致被
        告聞言，勃然大怒，始有各該行為，如檢視被告對丙○
        ○所為，實非出於無故。被告此部分侵權行為，故屬不
        當，然如考量被告之動機及所受之刺激，以及被告與丙
        ○○平日關係等情，則被告所為，尚非全然無可諒解，
        況丙○○僅受有頭部外傷，右前胸挫傷與左前臂擦傷，
        竟請求50萬元之慰撫金，顯然過高。
      (2)原告丙○○主張因本次傷害致額頭神經受傷、驚嚇過度
        ，常睡至半夜驚醒，抽痛不已，無法入眠，精神甚感痛
        苦云云，然參諸臺灣臺南地方法院92年度易字第587號
        刑事卷第133頁之門診病歷表，原告丙○○於本件傷害
        發生前，即91年7月27日曾為「驚醒後不易入眠，欲吐
        無」之疾病就診，顯然原告丙○○因本次傷害致額頭神
        經受傷、驚嚇過度，常睡至半夜驚醒云云，並不實在。
        另審酌原告丙○○個人年薪資所得高達156萬餘元，竟
        圖私利，而偽造文書，於調解不成後，竟揚言要持槍射
        殺被告等情，原告丙○○顯非良善之人，亦非膽小如鼠
        之人，顯無可能因本次傷害而導致驚嚇過度、常睡至半
        夜驚醒之情形。
三、證據：除引用刑事訴訟程序證據方法外，並聲請向奇美醫院
    函詢原告乙○、丙○○因91年7月29日之傷害，至醫院接受
    診療（含回診）之醫藥費用數額？原告乙○是否因本次受傷
    ，而無法自理生活致需人看護？如需看護，需時多久？目前
    是否能自理生活？91年間傷害是否與94年間開刀有關聯性？
丙、本院依職權向臺灣臺南地方法院檢察署函調91年度偵字1089
    6號丁○○家暴傷害案卷；向奇美醫院函查乙○於91年7月29
    日係何狀態入院診療？於何時出院？以何狀態出院？出院前
    後是否能自理生活或需人看護？如需看護，預估須多久時間
    始能自理生活？伊於住院中發現之「腰椎壓迫性骨折」係何
    時發現？如何發現？上開症狀與其原左橈骨骨折受傷緣由之
    推擠跌倒有無關聯？又該症狀癒後如何？是否影響其自理生
    活之能力？伊手及脊椎部分經治療後，包括門診之醫藥部分
    共多少費用？手術後回復情形，有否請看護之必要？又伊91
    年間之傷害與94年開刀有無關聯性？另調查兩造之財產所得
    資料。
    理  由
一、按訴狀送達後原告不得將原訴變更或追加他訴，但擴張或減
    縮應受判決事項之聲明者，不在此限，民事訴訟法第255條
    第1項第3款定有明文。原告原向被告起訴請求給付原告乙○
    醫藥費28,500元、看護費354,800元、喪失勞動能力570,240
    元、精神慰撫金100萬元，共計1,953,540元；給付原告丙○
    ○醫療費6,461元、精神慰撫金50萬元，共計506,461元。嗣
    於訴狀送達後具狀請求給付原告乙○醫藥費41,706元、看護
    費54,800元、喪失勞動能力540,240元、精神慰撫金100萬元
    ，共計1,666,746元；給付原告丙○○醫療費7,539元、精神
    慰撫金50萬元，共計507,539元。核屬應受判決事項聲明之
    減縮（乙○部分）或擴張（丙○○部分），揆諸前揭法條，
    應予准許，合先敘明。
二、原告起訴主張：被告丁○○與原告丙○○於91年7月29日上
    午在臺南縣安定鄉調解委員會調解祖產糾紛不成，被告丁○
    ○於當天中午返回臺南縣安定鄉新吉村105號住處後，竟協
    同訴外人郤丁在、郤黃英、吳振昌、林全恭等五人一同至
    原告乙○家屋外叫丙○○出來質問，因丙○○拒絕出門，丁
    ○○竟進入屋內，以強暴手段將丙○○拖出屋外，妨害丙○
    ○行動自由之前，並持鐵器毆打丙○○致頭部外傷，右前胸
    挫傷與左前臂擦傷，丙○○母親見狀上前攔阻，丁○○又另
    行起意，從乙○後面抱住腋下摔出去，致乙○左側橈骨骨折
    與腰椎壓迫性骨折，由於上述之傷害，導致無法自行活動，
    須靠輪椅輔助始能行動並產生尿失禁後遺症至今仍無法復原
    。爰依侵權行為之法律關係，求命為被告應給付原告乙○1,
    666,746元，及自93年7月1日起，至清償日止，按年息5%計
    算之利息；被告應給付原告丙○○507,539元，及自93年7月
    1日起，至清償日止，按年息5%計算之利息之判決等語。
三、被告則以：案發當日，被告與原告丙○○在鄉公所調解土地
    糾紛未成，因丙○○放話說，要持槍射殺被告，於是被告與
    丙○○發生爭執推擠，是丙○○自己推倒他母親乙○，事情
    不是被告引起的。被告可以賠償醫藥費用，看護費及慰撫金
    費用太高，另乙○已八十幾高齡，已無勞動能力等語，資為
    抗辯。
四、經查被告雖抗辯係因丙○○放話說，要持槍射殺被告，於是
    與丙○○發生爭執推擠，是丙○○自己推倒他母親乙○，事
    情非被告所引起云云。惟查：
（一）右揭傷害事實，業據原告丙○○、乙○於刑事案件警偵訊
      時指訴明確，並有原告丙○○、乙○提出奇美醫學中心於
      91年8月8日出具診斷證明書及奇美醫院93年1月9日函原審
      所附告訴人病歷資料在卷可憑（見本院一卷第107頁、刑
      事第一審卷第67至133頁）。是原告人乙○、丙○○母子
      二人受傷之事實，應可確認。
（二）另關於証人證詞方面：
    1.目擊證人林全恭於刑事第一審證稱：伊叫吳振昌載伊去工
      作，吳振昌乃向丁○○借車，丁○○說，他有事要先回舊
      宅，伊及吳振昌，即與丁○○一起回他舊宅，抵達後，即
      聽丁○○母親說，丁○○父親目前人在公所調解委員會，
      伊等即與丁○○一起又到鄉公所，再回來後，即看到丁○
      ○、丙○○，在丁○○家門前，吵吵鬧鬧，但沒動手，伊
      不知他們，為何吵鬧，有個阿婆（經指認係乙○）要過來
      勸，但跌倒云云（見刑事第一審卷第153至156頁）。
    2.目擊證人吳振昌於刑事第一審證稱：91年7月29日，伊要
      向丁○○借車，因此，與丁○○先到調解委員會後，再一
      同回他家，回到丁○○家後，丁○○與丙○○，即在丁○
      ○家門口，發生口角，丁○○問丙○○，是否要拿槍打他
      ，丙○○說「是又怎樣！」雙方沒有人動手，但有一阿婆
      ，從另一個門出來，未到時就往右側後仰跌倒云云（見刑
      事第一審卷第162至166頁）。證人林全恭、吳振昌二人所
      證，與渠等在臺灣高等法院臺南分院檢察署所證主要內容
      無異，已據刑事第一審調取該署92年度上聲議字第233號
      卷查明（見刑事第一審卷第8頁）；並有渠等於該案卷證
      言存卷可憑（見外放92年度上聲議字第233號卷第18至19
      頁）。
  　3.證人郤林郁雅於刑事第一審證稱：伊回臺南縣安定鄉新吉
      村105號婆婆乙○家，伊先生丙○○，就在客廳打電話，
      丁○○、郤丁在、林全恭、吳振昌、郤黃英等五人，在
      客廳外面，叫丙○○出來，但丙○○沒聽到，丁○○就進
      來，把丙○○拉出去，隨即丁○○就由其口袋裡，拿出一
      件東西，猛打丙○○頭部、胸部，打的速度很快，伊婆婆
      乙○出來，看見兒子丙○○頭部流血，就高舉雙手，要攔
      住丁○○，不要再打，但丁○○就將婆婆乙○抱起，摔到
      台尺6尺半遠地方等語（見刑事第一審卷第159至160頁）
      。
（三）原告受傷係遭丁○○毆打；證人林全恭、吳振昌稱，乙○
      自行跌倒，不可採：
  　1.按被告丁○○，與渠父母郤丁在、郤黃英，以及原告乙
      ○，於案發時，渠等住處門牌，雖均同為臺南縣安定鄉新
      吉村105號，但卻是各自分住，各有渠等範圍，非可隨意
      進入對方房間，且彼此為親戚，茍非事出有因，絕不至發
      生本案。而原告丙○○，於83年間，曾利用協助郤丁在辦
      理請領公路土地補償費，持有郤丁在、郤林郁雅等人印章
      及印鑑證明之機會，而擅將原登記在郤丁在與郤天成名下
      ，所有或共有臺南市○○區○○段1107、1108、1108-1地
      號土地，逕以「贈與」為原因，虛偽移轉登記，給不知情
      郤林郁雅等情，此有臺灣臺南地方法院臺南簡易庭92年度
      南簡字第375號刑事判決在卷可憑（見本院刑事卷第79至8
      0頁）。是雙方顯因上開土地登記糾紛，因調解不成而結
      怨，灼然至明。
  　2.又本件發生於91年7月29日中午12時許，而原告乙○、丙
　    ○○即在同日下午1時1分許，同因外傷，被送至奇美醫院
      急診，原告乙○並住院開刀等情，此有原告卻惜、卻金柱
      病歷表急診護理評估記錄單及護理紀錄單在卷可憑（見刑
      事第一審卷第67頁以下）。另原告二人，均於91年7月29
      日下午1時1分許，被送至奇美醫院急診（見刑事第一審卷
      第72頁、第130頁），與本件案發時間，係於91年7月29日
      中午12時，二者極為貼近。依原告護理紀錄單觀之，均記
      載受傷原因係被打（見刑事第一審卷第71頁、第131頁）
      ，足見原告均非自殘。再者案發時在場者，尚有丁○○、
      郤丁在、郤黃英、乙○、丙○○、吳振昌、林全恭，共
      有七人，依丁○○、林全恭、吳振昌所言，及郤丁在、郤
      黃英於檢察官偵查中所言，倘僅有丁○○、丙○○爭吵
      ，而無人動手，則在眾目睽睽下，丙○○應無「無端突然
      產生頭部外傷、右前胸挫傷與左前臂擦傷」等傷之理！
  　3.至目擊證人林全恭、吳振昌於刑事第一審均證稱，乙○是
      自己「跌倒」云云。其中，證人吳振昌並證稱，乙○是「
      往右側後仰跌倒」云云。按常人走路時，尤其是老人行動
      較慢，倘非因「滑倒」而後仰，應皆向前傾倒，不可能有
      「往右側後仰」跌倒情形，而當時又非天雨路滑，或有東
      西讓乙○滑倒。何況原告乙○所受傷害係「左側橈骨骨折
      與腰椎壓迫性骨折」，其受傷位置，顯係偏左側，足見證
      人吳振昌證稱，原告乙○是自己往右側後仰跌倒云云，核
      與常情及生活經驗不符。
  　4.綜上各情，證人郤林郁雅、原告丙○○、乙○上開於刑事
      案件審理中之證言，核與實情相符，應可採信。而證人吳
      振昌與被告丁○○，因二人認識約有三年，且證人吳振昌
　　　常到丁○○店裡送洗衣服。是該店會員，與丁○○很熟，
  　　故才向被告借車，亦據證人林全恭於刑事第一審供明。另
    　證人林全恭則為證人吳振昌朋友，渠等均證稱，被告未打
      告訴人丙○○，且原告乙○係自行跌倒云云。依上所述，
      顯均係偏袒被告，而與事實不符，均不足採。
（五）至被告丁○○辯稱：乙○以前即有腰部、臀部受傷、骨折
      病史，且常至多家醫院診所治療，其受有左側橈骨骨折與
      腰椎壓迫性骨折傷害，可能係舊疾，請求向健保局及行文
      桃園市○○路242號2樓「文和骨科診所」調取乙○病歷資
      料。經刑事第一審函查桃園地區並無「文和骨科診所」，
      但有「文禾骨科診所」，而該診所並無乙○到該所診治病
      歷資料，業據「文禾骨科診所」，於93年4月5日，以電話
      告知刑事第一審法院，有公務電話紀錄附卷可稽（見刑事
      第一審卷第146頁）。又依卷附奇美醫院診斷證明書及病
      歷資料顯示，乙○傷勢，確實係新傷。被告丁○○以臆測
      之詞，聲請法院向健保局調取乙○病歷資料，顯無必要。
（六）綜上所述，被告丁○○上開所言，均係避就之詞，殊不足
      採。況被告丁○○上揭犯行，業經本院刑事判處有期徒刑
      確定在案，亦有該刑事案件全卷為憑，是其有傷害原告之
      侵權行為，應堪認定。
五、按因故意或過失，不法侵害他人之權利者，負損害賠償責任
    ；又不法侵害他人之身體、健康、名譽、自由、信用、貞操
    或不法侵害其他人格法益而情節重大者，被害人雖非財產上
    之損害，亦得請求賠償相當之金額；民法第184條第1項前段
    、第195條第1項前段，分別定有明文。被告既不法傷害原告
    ，則原告依侵權行為之法律關係，請求被告賠償其因此支付
    之醫療費用、看護費用及精神慰撫金，自屬有據，應予准許
    。所應審究者，厥為原告所得請求賠償之金額若干而已茲更
    分述如下：
（一）乙○部份：
    1.醫療費用部分：
      (1)原告主張被告應給付41,706元，業已提出醫療費用收據
        46紙及其附表為證（見本院一卷第60至106頁、第57 至
        59頁）。惟查，上述收據中有幾筆金額並非本件傷害之
        治療上之支付：
        (甲)91年8月8日之證明書費100元。(乙)92年5月22日之兩
          筆證明書費，共200元。(丙)92年3月30日之膳食費用
          110元。總計410元，應予扣除。
        原告所提之附表（見本院一卷第57至59頁），其編號
          47至63、65至67、69、71、73、83，原告未提出收據
          ，而觀奇美醫院94年3月23日（94）奇醫字第1322號
          函及94年4月20日（94）奇醫字第1776號函所附之收
          據（見本院二卷第25至27頁、第45至91頁），亦無此
          數筆之支出，故此數筆金額不予計入。
        又被告抗辯原告所提之附表（見本院一卷第57至59頁
          ），其編號8、9、13至20、24、27至35、38、39、41
          之醫療費用支出係與本件傷害無關，此部分原告自不
          能請求。觀奇美醫院94年3月23日（94）奇醫字第132
          2號函及94年4月20日（94）奇醫字第1776號函所附針
          對手及脊椎手術之醫療費用收據（見本院二卷第25至
          27頁、第45至91頁），除了有編號14之醫療費用之支
          出收據外，其餘均無收據存在，故編號8、9、13、15
          至20、24、27至35、38、39、41之醫療費用非屬本件
          傷害之醫療費用，不應計入。
        另觀奇美醫院94年3月23日（94）奇醫字第1322號函
          及94年4月20日（94）奇醫字第1776號函所附針對手
          及脊椎手術之醫療費用收據（見本院二卷第25至27頁
          、第45至91頁），其中94年2月25日、94年3月16日、
          94年3月30日、94年4月11日之醫療費用支出，據94年
          4月19日甲○○○○所開立之病情摘要：「91年7月29
          日左橈骨遠端骨折，術後生活需人照顧（約2個月）
          。此傷害與94年3月1日脊椎手術並無相關性。」（見
          本院二卷第43頁），是此部分之醫療費用支出，不予
          計入。
        綜上所述，依據原告所提之收據，及奇美醫院94年3
          月23日（94）奇醫字第1322號函及94年4月20日（94
          ）奇醫字第1776號函所附針對手及脊椎手術之醫療費
          用收據（見本院二卷第25至27頁、第45至91頁），扣
          除上述所不應計入之部份，本件傷害實際所支出之醫
          療費用為21,635元。是原告所得請求之醫療費用金額
          之範圍為21,635元，超過此範圍之請求金額，不應准
          許。
    2.看護費用部份：原告主張被告應給付91年8月1日起至同年
      10月31日止之三個月看護費用54,800元，業經提出93年5
      月22日看護費用收據一紙及慈惠中心病患服務員預繳費用
      單一紙為證（見本院二卷）。雖被告對該筆支出不爭執，
      惟表示僅願賠償二個月之費用云云。然查：
      (1)按94年4月19日甲○○○○所開立之病情摘要：「91年7
        月29日左橈骨遠端骨折，術後生活需人照顧（約2個月
        ）……」；又按93年10月2日之病情摘要：「……於91
        年9月9日門診拆除石膏及拔除鋼釘，一般拆除石膏以後
        ，再復健一個月左右，應可生活自理（若有其他部位病
        痛則例外）」（見本院二卷第43頁、本院一卷第123頁
        ），則依一般之情況，原告乙○於91年10月9日後便可
        自理其生活，然原告係一高齡80餘歲之婦人，再加上併
        有腰椎壓迫性骨折之症狀，且依上述之病情摘要也指出
        ，若有其他部位病痛，伊是無法於91年10月9日後自理
        其生活，則自91年7月29日左橈骨遠端骨折手術後至伊
        能自理生活，其期間已超過2個月。再者，觀諸93年3月
        9日奇美醫院所開立之診斷證明書：「病人（即原告乙
        ○）93年1月12日至93年9月29日共門診16次，無法行動
        ，無法工作」（見本院一卷第140頁），是91年8月1日
        至91年10月31日，原告係需人照顧，故原告請求此3個
        月期間之看護費用，應為准許。（原告原起訴請求看護
        費用354,800元嗣於減縮聲明請求54,800元）。
      (2)綜上所述，據原告所提之慈惠中心病患服務員預繳費用
        單，91年7月29日至91年7月30日之看護費用為3,800元
        ；另依林王美枝所開立之看護證明書，91年8月1日至93
        年10月31日止之看護費用為51,000元，總計為54,800元
        ，是本件原告請求之看護費用為54,800元，應予准許。
    3.喪失勞動能力部分：原告乙○主張未受被告丁○○重創前
      身體硬朗仍能從事農田工作，惟自91年7月29日本件傷害
      事件發生後，乙○因左側橈骨骨折與腰椎壓迫性骨折，產
      生尿失禁及喪失行動能力等後遺症至今仍無法回復工作，
      是原告以每月最低工資15,840元計算請求3年之工作之損
      失，共570,240元。惟按勞動基準法第54條規定：「勞工
      非有左列情形之一者，雇主不得強制其退休：一、年滿60
      歲者。二、心神喪失或身體殘廢不堪勝任工作者。」，法
      定退休年齡為60歲，今原告為80餘歲之婦人，早已無勞動
      能力，是原告請求喪失勞動能力之損失，不應准許。
    4.精神慰撫金：原告因被告之傷害行為，致原告至今無法復
      原，併有尿失禁及喪失行動能力、左手臂痠痛等後遺症，
      原告之精神自受極大痛苦，為此請求原告賠償精神慰撫金
      ，自屬有據。而被告國中畢業，在洗衣店幫人燙衣服，每
      月固定收入為25,000元，且有二筆房地及一輛汽車，財產
      總額為2,194,360元；原告則不識字，92年度有一筆81元
      股利所得，此外無其他財產等情，分據兩造自陳在卷，並
      有兩造之稅務電子閘門財產所得調件明細表在卷可佐（見
      本院一卷第33頁、第34頁、第18至27頁）。爰審酌原告所
      受精神痛苦之程度，及兩造之身分、社會地位、經濟能力
      等一切狀況，認原告請求之精神慰撫金以15萬元為適當，
      應予准許。至逾此部分（85萬元）之請求，則為無理由，
      不應准許。
（二）丙○○部分：
    1.醫療費用部份：原告請求被告應給付7,439元，業已提出
      醫療費用收據十五紙及其附表為證（見本院一卷第41至56
      頁）。惟參諸刑事第一審卷第133頁之門診病歷表，原告
      因本次傷害，除於91年7月29日受傷當天回診外，僅分別
      於同年8月1日及8日二次回診，並有91年8月8日之診斷證
      明書附卷可稽（見本院一卷第106頁）。並觀刑事第一審
      卷第131頁原告之急診護理紀錄單所記載：「……被打致
      左前額0.3㎝C/W、2×2cm A/W，前胸約3×5cm瘀腫紅A/W
      ，左前臂3×2cm A/W……」，原告所受之傷害係屬輕傷，
      是原告僅得請求91年7月29日、同年8月1日及8日三天之醫
      療費用，然91年8月1日及8日之醫療費用收據，原告並未
      提出，是原告所得請求之醫療費用為518元。至逾此之編
      號2至15之醫療費用部分，則為無理由，不予准許。
    2.精神慰撫金部分：被告依強暴之手段將原告拖出門外，並
      實施傷害行為致原告頭部外傷、右前胸挫傷與左前臂擦傷
      ，原告之精神自受極大痛苦，為此請求原告賠償精神慰撫
      金，自屬有據。而被告國中畢業，在洗衣店幫人燙衣服，
      每月固定收入為25,000元，且有二筆房地及一輛汽車，財
      產總額為2,194,360元；原告則高工畢業，在奇美實業股
      份有限公司上班，每月薪資約有6、7萬元，並有多筆股利
      及投資，亦據兩造自陳在卷，併有兩造之稅務電子閘門財
      產所得調件明細表在卷可佐（見本院一卷第33頁、第34頁
      、第18至27頁）。爰審酌本案肇因於原告丙○○先有不當
      行為，原告所受精神痛苦之程度，及兩造之身分、社會地
      位、經濟能力等一切狀況，認原告請求之精神慰撫金以3
      萬元為適當，應予准許。至逾此請求之則無理由，不應准
      許。
六、又按給付有確定期限者，債務人自期限屆滿時起，負遲延責
    任；給付無確定期限者，債務人於債權人得請求給付時，經
    其催告而未為給付，自受催告時起，負遲延責任；其經債權
    人起訴而送達訴狀，或依督促程序送達支付命令，或為其他
    相類之行為者，與催告有同一之效力；民法第229條第1、2
    項分別定有明文。又遲延之債務，以支付金錢為標的者，債
    權人得請求依法定利率計算之遲延利息；但約定利率較高者
    ，仍從其約定利率；而應付利息之債務，其利率未經約定，
    亦無法律可據者，週年利率為5%，亦為同法第233條第1項、
    及第203條所明定。本件原告請求被告應賠償之金額，並未
    定有給付之期限，則原告請求自起訴狀繕本送達翌日即93年
    7月1日起至清償日止，按週年利率5%計付遲延利息，並未逾
    上開規定之範圍，自無不合，應併予准許。
七、綜上所述，原告等人依侵權行為之法律關係，請求被告給付
    原告乙○醫藥費21,635元、看護費用54,800元、精神慰撫金
    15萬元，合計226,435元；給付丙○○醫藥費用518元、精神
    慰撫金3萬元，合計30,518元，及均自93年7月1日起至清償
    日止，按周年利率5%計算之利息，洵屬正確，應予准許。至
    原告超出上開准許部分之請求，即為無理由，應予駁回。
八、原告陳明願供擔保，聲請宣告假執行，經核其勝訴部分，本
    判決所命被告賠償原告乙○226,435元；賠償原告丙○○30,
    518元，均未逾150萬元，被告依法不得上訴第三審自無宣告
    假執行之必要，原告此部分假執行之聲請，為無理由。其餘
    假執行之聲請，因訴之駁回而失所附麗，亦不予准許，均予
    駁回。
丙、結論：本件原告之訴，為一部有理由，一部無理由，依民事
    訴訟法第79條、第85條第1項但書，判決如主文。
中　　華　　民　　國　　94　　年　　5　　月　　 31　　日
                  民事第一庭  審判長法　官　王惠一
　　　　　　　　　　　      　　　　法　官  林永茂
　　　　　　　　　　　      　　　　法　官  蘇重信
上為正本係照原本作成。
被告不得上訴。
中　　華　　民　　國　　94　　年　　5　　月　　 31　　日
                                    書記官　黃文生
                                              K
